最高法院刑事判決　　　　　　　　　　　　　　　九十三年度台上字第四五五二號
　　上　訴　人　甲○○
　　選任辯護人　曹運蘭律師
右上訴人因傷害直系血親尊親屬案件，不服台灣高等法院中華民國九十年十月三十日
第二審判決（九十年度上訴字第三０五一號，起訴案號：台灣板橋地方法院檢察署八
十九年度偵字第一七二二六號），提起上訴，本院判決如左：
    主  文
上訴駁回。
    理  由
按刑事訴訟法第三百七十七條規定，上訴於第三審法院，非以判決違背法令為理由，
不得為之。是提起第三審上訴，應以原判決違背法令為理由，係屬法定要件。如果上
訴理由狀並未依據卷內訴訟資料，具體指摘原判決不適用何種法則或如何適用不當，
或所指摘原判決違法情事，顯與法律規定得為第三審上訴理由之違法情形，不相適合
時，均應認其上訴為違背法律上之程式，予以駁回。本件原判決認定上訴人甲○○係
林國全之子，屬家庭暴力防治法第三條第三款所定之家庭成員關係，於民國八十九年
六月十五日凌晨四時許，陪同其母親劉桂妧會同警員前往台北縣林口鄉嘉寶村嘉溪雅
坑二鄰三號之一林國全住處，欲查林國全與人通姦之事，當場發現林國全與李莉莉同
處一室。迨劉桂妧及警員轉往派出所後，上訴人因一時氣憤，與林國全發生爭執，並
基於傷害之故意，徒手加以毆打，致林國全受有左眼鈍擊傷、結膜下出血、眼皮瘀青
及鼻部鈍擊傷等傷害。林國全旋跑至其胞兄林尊憲住處躲藏，上訴人仍繼續追逐，欲
加毆打，幸經他人拉開，始行罷手等情，因而撤銷第一審之判決，改判仍論處上訴人
傷害直系血親尊親屬罪刑，已綜合全部卷證資料，敘明其所憑之證據及認定之理由；
而以上訴人否認犯罪所持之辯解為不足採，予以指駁綦詳。所為論敘，俱有卷存之證
據資料可資覆按，從形式上觀察，並無判決違背法令之情形存在。按採證認事屬事實
審法院之職權，倘其判斷不違反經驗法則與論理法則，即不容任意指摘為違法，而執
為第三審上訴之合法理由。原判決採憑林國全之供述，目擊證人林國輝、林尊憲所為
之證言，互核一致，參酌林國全受傷照片及長庚紀念醫院診斷證明書等證據資料，綜
合研析判斷，而為事實之認定，已詳敘其斟酌取捨而形成上訴人有罪心證之理由。復
以上訴人提出之現場照片及其繪製之現場圖，雖顯示案發時林國全住屋前停放一輛廂
型車，但上訴人等人站立之位置，尚超出該車之高度；且證人林國輝之住處，係緊鄰
林國全住處左前方鐵皮屋之二樓，居高臨下，自足以目睹現場發生之情形。案發時間
雖係凌晨，仍可藉由屋內照射之燈光看清全場，亦經證人即警員胡長壽證述屬實。上
訴人辯稱案發現場因有車輛擋住，又時值深夜，林國輝無法看見打鬥情形等語，不足
採信。再，林國輝證稱確實看到上訴人出手毆打林國全一拳，林國全即跑到林尊憲屋
前，上訴人也跟過去，但被林國全的女婿拉走等語；林尊憲亦稱林國全來敲門時，見
其受有如照片所示的傷害，林國全表示係遭上訴人毆打等語，亦與林國全所述相互吻
合，足認林國全所受之傷害確係上訴人毆打所造成。至證人劉桂妧於上訴人傷害林國
全時，已不在場；上訴人之胞姊林香君證稱林國全並未受傷等語，所為證言均屬迴護
之詞，同無可取，判決內併已逐一說明、論駁，無悖於經驗法則與論理法則。上訴意
旨，猶執陳詞辯解，漫稱上訴人因見林國全與林香君激烈爭執，並衝向林香君欲加追
打，遂出面阻擋，因而造成傷害，衡情難免，且屬正當防衛；林國全受傷照片及診斷
證明書尚不足以證明係上訴人毆打所致等語，徒就原審取捨證據及判斷其證明力職權
之適法行使，暨判決內已明白論斷之事項，憑己見任意為相反之評價，據以指摘原判
決違法，不符第三審上訴之法定要件。復否認犯罪，而為單純事實上之爭執，尤非第
三審上訴之合法理由。上訴意旨指摘之各節，均與法律規定得為第三審上訴理由之違
法情形，不相適合，其上訴為違背法律上之程式，應予駁回。
據上論結，應依刑事訴訟法第三百九十五條前段，判決如主文。
中　　　華　　　民　　　國　　九十三　　年　　　九　　　月　　　二　　　日
                              最高法院刑事第四庭
                                  審判長法官  紀　俊　乾
                                        法官  黃　正　興
                                        法官  劉　介　民
                                        法官  陳　東　誥
                                        法官  吳　昆　仁
      右正本證明與原本無異
                                              書  記  官
中　　　華　　　民　　　國　　九十三　　年　　　九　　　月　　　六　　　日
                                                                        Ｑ
